臺灣臺南地方法院刑事判決
公　訴　人　臺灣臺南地方法院檢察署檢察官
被　　　告　己○○
選任辯護人　蕭敦仁　律師
違反槍砲彈藥刀械管制條例案件，經檢察官提起公訴（九十四年
度偵字第四四三號），本院判決如下：
    主  文
己○○無罪。
    理  由
一、本件公訴意旨略以：被告己○○明知槍砲彈藥非經主管機關
    許可，不得寄藏、持有，竟於不詳時、地，未經許可，持有
    具有殺傷力之美國ＢＥＲＥＴＴＡ廠二一Ａ型制式半自動手
    槍一支（槍枝管制編號：0000000000號，含彈匣
    一個）、子彈五顆（下簡稱前開槍彈），並於民國（下同）
    九十三年五月十六日凌晨，攜帶前開槍彈，與友人癸○○、
    乙○○在臺南市○○區○○路二段六七一號「都江堰ＫＴＶ
    」二０八號包廂內飲酒作樂，並請藝名「小白」之服務小姐
    戊○○服務。席間戊○○之友人庚○○撥打行動電話欲邀戊○○外出遊玩，引起己○○、癸○○等人不滿，彼此在電話
    中發生爭吵，被告己○○乃告知庚○○彼等均在「都江堰Ｋ
    ＴＶ」二０八號包廂內，可至該包廂內與彼等談判。庚○○
    乃聯絡友人丙○○、黃昱銘等人至「都江堰ＫＴＶ」會合，
    欲與被告己○○、癸○○等人談判。迨庚○○、丙○○、黃
    昱銘於同日七時二十五分抵達「都江堰ＫＴＶ」後，旋以行
    動電話聯絡己○○、癸○○。詎被告己○○於步出「都江堰
    ＫＴＶ」與庚○○等人談判前，竟意圖供他人犯罪之用，將
    上開槍、彈出借予癸○○，並囑咐：「等一下有事情就打腳
    」等語。隨即被告己○○及癸○○步出「都江堰ＫＴＶ」後
    ，丙○○立刻上前與被告己○○、癸○○交談，雙方一言不
    和，癸○○即取出前開槍彈，丙○○見狀旋上前欲搶奪手槍
    ，未料，癸○○旋基於殺人之間接故意，擊發五顆子彈，分
    別擊中丙○○右手掌心、左、右胸部及左、右大腿（貫穿右
    側睪丸）等五處，且致丙○○受有胸部槍傷併雙側氣血胸、
    腹腔內出血、雙側陰囊貫穿性外傷、及陰囊血腫塊等傷害，
    經庚○○、黃昱銘將丙○○送財團法人長庚紀念醫院嘉義分
    院（以下簡稱長庚醫院）急救，丙○○始倖免於難（癸○○
    涉嫌殺人未遂等罪嫌部分，業經臺灣高等法院臺南分院以九
    十三年度上訴字第一０一八號判決判處應執行有期徒刑十二
    年）。因而，認被告己○○涉嫌違反槍砲彈藥刀械管制條例
    第七條第三項、第四項、同條例第十二條第三項、第四項之
    罪嫌云云。
二、按犯罪事實應依證據認定之，無證據不得認定其犯罪事實；
    不能證明被告犯罪者，應諭知無罪之判決，刑事訴訟法第一
    百五十四條第二項、第三百零一條第一項分別定有明文。又
    按刑事訴訟法第一百六十一條第一項規定檢察官就被告犯罪
    事實，應負舉證責任，並指出證明之方法。對於其所訴之被
    告犯罪事實，應負提出證據及說服之實質舉證責任，倘所提
    出之證據，不足為被告有罪之積極證明，或其闡明之證明方
    法，無從說服法官以形成被告有罪之心證，基於無罪推定之
    原則，自應為被告無罪判決之諭知。而所謂認定犯罪事實之
    證據，係指足以認定被告確有犯罪行為之積極證據而言，如
    未發現相當證據，或證據不足以證明，自不能以推測或擬制
    之方法，以為裁判基礎。再者，刑事訴訟上證明之資料，無
    論其為直接證據或間接證據，均須達於通常一般人均不致於
    有所懷疑，而得確信其為真實之程度，始得據為有罪之認定
    ，若其關於被告是否犯罪之證明未能達此程度，而有合理性
    懷疑之存在，致使無從形成有罪之確信，根據「罪證有疑，
    利於被告」之證據法則，即不得遽為不利被告之認定，其以
    情況證據（即間接證據）斷罪時，尤須基於該證據在直接關
    係上所可證明之他項情況事實，本乎推理作用足以確證被告
    有罪，方為合法，不得徒憑主觀上之推想，將一般經驗上有
    利被告之其他合理情況逕予排除，合先敘明。
三、公訴人認被告己○○涉犯槍砲彈藥刀械管制條例第七條第三
    項、第四項、第十二條第三項、第四項之未經許可持有制式
    槍枝、子彈罪以及意圖供自己犯罪之用未經許可持有制式槍
    枝、子彈罪云云，無非以證人即告發人癸○○於偵查中之證
    述以及內政部警政署刑事警察局之槍彈鑑定報告為其主要論
    據。然訊據被告己○○固不否認於九十三年五月十六日凌晨
    與證人癸○○於都江堰ＫＴＶ二０八包廂共同飲酒作樂，並
    與證人癸○○步出都江堰ＫＴＶ大門與被害人丙○○、庚○○見面後，未幾，即發生證人癸○○槍殺被害人丙○○之事
    件，惟堅詞否認有何未經許可持有前開槍彈以及將前開槍彈
    交給證人癸○○等情。
四、經查，證人癸○○證述被告己○○係於都江堰ＫＴＶ二０八
    包廂內交付前開槍彈一節，尚難採信，理由如下：
  (一)證人癸○○固於九十四年一月二十一日偵查中具結證述：「
    （被告何時將槍枝及子彈交予你）九十三年五月十六日在都
    江堰ＫＴＶ交給我的，當天是我和其他朋友在別間包廂飲酒
    作樂，是我們那間坐檯小姐辛○○告訴我，己○○和乙○○
    在二０八包廂我就過去和他打招呼、喝酒。在期間小白（即
    戊○○）的朋友打電話來，己○○接過去講，不知為何最後
    搞的不太愉快，己○○教小白的朋友來二０八包廂，事後己○○有出去，但我沒有看到他出去的時候，只看到他走進來
    ，手上拿著槍上膛，我看到這樣就問他發生什麼事，他說對
    方叫很多人，我就跟他說槍給我，我跟你一起出去看，在包
    廂內他就把槍交給我，要我等一下有事情就打腳。出去後我
    就把槍放在口袋，己○○沒有拿東西。因為只有己○○與對
    方談判，我看對方有很多人，就拿槍出來想嚇他們，結果就
    有人來搶槍才發生事情」、「（在場有何人目睹將槍枝交予
    你）乙○○和小白戊○○都在。我之前筆錄中有看到有一個
    綽號鴿子編號八六八的小姐（即證人丁○○）說他也有在二
    ０八包廂，但我沒有印象他在」等語，另於本院審理時亦同
    此證述：「（你提到己○○有將手槍拿進二０八包廂，當時
    子彈是否已上膛）我當時看到他在拉槍機」、「（己○○把
    手槍帶入二０八包廂時，是否子彈已在手槍內）是。不然如
    何上膛」等語。
  (二)然據證人即如證人癸○○所述在場之乙○○於本院審理時證
    稱：「（九十三年五月十六日凌晨，你與何人去「都江堰Ｋ
    ＴＶ」）己○○」、「（癸○○去二０八包廂時，當時有何
    人在）我、己○○及三、四名服務小姐」、「（你坐二０八
    包廂裡多久，癸○○才進來）我快買單時，癸○○才進來」
    、「（癸○○為何會到二０八包廂找你們）我不知道。可能
    別人告訴他」、「（到「都江堰ＫＴＶ」後，到二０八包廂
    癸○○未到前，你有無發現己○○有何槍彈）完全沒有看到
    」、「（癸○○進來後至離開，期間，有無人拿出槍彈）我
    沒看到」、「（己○○、癸○○案發前，有無提到任何槍彈
    之事）沒有」、「（己○○、癸○○一起出去時，有無跟你
    說何話）我沒注意他們二人出去，且他們也沒告訴我」等語
    ，而其於九十四年三月七日、同年三月十一日偵查中亦如前
    開證述內容，可見證人癸○○前開證述關於其與被告己○○
    如何在都江堰ＫＴＶ二０八包廂內碰面之原因、經過雖屬相
    同，但證人乙○○並未目睹被告己○○於包廂內交付前開槍
    彈予證人癸○○之事實。
  (三)又參以證人即在場服務小姐「小白」戊○○於九十四年五月
    三日偵查中具結證稱：「（九十三年五月十六日發生槍擊案
    當天，你與己○○、癸○○等人是否在二０八包廂）是。我
    的藝名是小白」、「（是癸○○進入二０八包廂後，到包廂
    中途前你有無離開過二０八包廂）沒有。我一直都在二０八
    包廂沒有離開」、「（有無看到己○○外出後，有拿一把槍
    回來上膛）沒有」等語，又於同年八月三日偵查中結證「（
    你在二０八包廂有無看到槍）沒有」等語，亦同證人乙○○
    所述並未見聞被告己○○於包廂內持有任何槍彈，並交付證
    人癸○○之情。
  (四)復佐以證人即在場服務小姐「鴿子」丁○○於九十四年三月
    十一日偵查中仍證稱：「（當時有無看到己○○一人先離開
    包廂，回來後就拿著槍在上膛）沒有」、「（你有無看到己○○拿槍交給癸○○）沒有。我都沒有看到槍」、「（你當
    日有無離開二０八包廂）我離開一下子，在我離開前，我記
    的己○○也有離開過。但我不記得他離開幾次，而且我沒有
    印象他有拿槍」等語明確。
  (五)再徵之證人即另名在場服務小姐辛○○於本院審理時亦證稱
    ：「（癸○○在九十三年五月十六日去都江堰ＫＴＶ，你有
    無到二０八號包廂）有。我在場。」、「你進入二０八包廂
    時，在場有何人）大概有我、「小白」、癸○○、己○○、
    乙○○。我妹妹陳靜宜最後進來的，另在場的一名小姐我不
    知道名字」、「（不論你出入包廂多少次，只要你在二０八
    號包廂時，有無看到己○○手上有拿槍）沒有」、「（在你
    看到己○○、乙○○、癸○○三人時，有無任何人拿出槍）
    沒有」、「（你在二０八包廂期間，有無聽到他們三人談論
    關於槍枝之事）沒有」等語。綜上，若證人癸○○所述被告
    己○○在都江堰ＫＴＶ二０八包廂內，拿出前開槍彈，在眾
    人面前公開上膛，並在包廂內交付前開槍彈予證人癸○○一
    節屬實，在場之人應可輕易發現，然相互參酌當日在場人所
    為之前開證述，均與證人癸○○所述迥異，是以，證人癸○○前開證述內容，實難盡信。
五、證人癸○○雖稱其於另案自承前開槍彈乃其所有，前於九十
    五年五月間某日，在臺南市○○路「我孫子咖啡店」內收受
    綽號「庫吉」之林枝中成年男子（已於九十年六月五日死亡
    ）收受，於九十五年五月十六日自行攜帶至都江堰ＫＴＶ等
    情，係受被告己○○之要求，並於本院審理時證述：「（你
    不認識林枝中，如何在案發時說槍彈是林枝中交給你）因案
    發後己○○與我相約在北安路杏味餐廳見面，己○○叫我不
    要將他供出來，他會拿二百萬給我，且他會安排一場賭局給
    我。而「庫吉」之人是被我的朋友黃志強打死，所以我想供
    出「庫吉」，對槍彈來源有交待」、「（你說因案發後己○○與我相約在北安路餐廳見面是那一天）是在交槍後的二天
    左右見面」、「（該次見面是何人聯絡）子○○」、「（你
    與己○○在該次見面，還有何人在場）只有我們二人。該餐
    廳已停業了，己○○叫我在餐廳門口，我先到，他一個人騎
    機車戴安全帽前來」等語，然證人子○○雖證稱：「（你拿
    槍後，有無與己○○聯絡）拿槍當天沒有聯絡。但之後我與
    己○○聯絡一次，是因癸○○打電話給我，說他人在臺南，
    想要與己○○件面，要我幫他聯絡」、「（你幫己○○、癸○○約在何時、何地見面）癸○○要我轉達己○○，約在北
    安路杏味餐廳。我也有轉達給己○○」、「（他們二人在杏
    味餐廳見面，你有無在場）沒有」等語，但亦證述「（你有
    無問癸○○為何要與己○○聯絡）我沒問」等語，足徵證人
    子○○雖有代證人癸○○向被告轉達見面事宜，但究竟見面
    談論何事，因無其他在場人，亦無法證明證人癸○○所述前
    開事實。
六、復參以證人癸○○一再證稱發生槍擊被害人丙○○一事後，
    數次透過證人子○○與被告己○○聯繫，並要求被告給付逃
    亡期間之零用錢，且曾告知證人子○○前開槍彈係被告所交
    付，另要求證人子○○向被告己○○轉達如何處置前開槍彈
    事宜。惟依證人子○○於本院審理時證述：「（你知道癸○○涉及槍擊案後，見過幾次面）二次」、「（第一次見面時
    間、地點）第一次在槍擊案發生後沒幾天，在高雄見面」、
    「（第一次為何事見面）因癸○○打電話給我，要約見面。
    見面時，我問他發生何事，他說他在「都江堰ＫＴＶ」門口
    發生槍擊案。他問我身上有無錢，當時我身上有萬把元，我
    拿給他」、「（第二次，與癸○○在何時、何地見面）第二
    次距離槍擊案約一個星期，也是約在高雄見面」、「他說他
    要投案，要我將槍拿回小廟，我問他為何不自己回來，他說
    如果槍枝放在身邊，如果被警察抓到，就不算投案。所以我
    有答應他將槍枝拿到他指定的小廟裡放。我當天自高雄回到
    臺南約一個多鐘頭，就直接去放槍枝」、「（你為何要幫他
    ）我想如果槍枝放在他身邊，確實不太妥當，且他也拜託我
    ，所以幫他拿」、「（在拿槍枝回去放的過程，癸○○有無
    提到己○○）沒有」、「（從槍擊案後至癸○○被查獲間，
    癸○○有無向你提到本件槍擊案與己○○有何關係）癸○○
    說他與己○○一起去「都江堰ＫＴＶ」喝酒，並在「都江堰
    ＫＴＶ」門口發生槍擊案。除此沒有提到槍擊案與己○○有
    關」、「（你去會客時，癸○○有無提到槍擊案與己○○有
    任何關係）沒有」、「（癸○○有無透過別人轉達槍擊案與
    己○○有關）沒有」、「（癸○○發生槍擊案至被查獲，他
    有無請你與己○○聯絡）就只有杏味餐廳那一次，其餘沒有
    」、「（你將槍枝放在小廟後，有無向癸○○報告）沒有」
    、「（癸○○在高雄將槍枝交給你時，有無提到己○○）沒
    有」、「（過程中，癸○○有無向你提到槍枝是何人的，如
    何來）都沒有」、「（過程中，癸○○有無向你提到槍枝是
    己○○拿給他的）沒有」、「（在槍擊案後，己○○有無透
    過你拿零用錢給癸○○）沒有」、「（在槍擊案後，癸○○
    有無叫你將槍枝交給己○○）沒有」等語，除與證人癸○○
    所述見面之次數、地點、交付及藏匿槍枝之地點、向被告聯
    繫見面等情節相同外，其餘俱不相符，更未曾提及前開槍枝
    與被告有關，因此，同難證明證人癸○○所述此部分情況證
    據屬實，且亦無法推論被告確有公訴人所指之犯行。
七、再徵之證人癸○○指證被告為其與被害人丙○○和解或選任
    辯護人一情，但衡之證人即癸○○之兄壬○○於本院審理時
    證述：「（一審刑事辯護律師蔡清和之律師費用由何人出）
    我沒印像。但不是我或我母親」、「（和解金五十萬元，是
    否你及你家人拿出來的）不是」、「（癸○○有無與父母同
    住）沒有。我有與父母同住」、「（癸○○有幾名兄、弟、
    姐、妹）三人。癸○○未婚」、「（父母及兄、弟、姐、妹
    經濟狀況如何）不好」、「（依當時狀況，家人有無能力籌
    錢請律師）只有我母親可以」、「（依當時狀況，家人有無
    能力籌錢五十萬元與被害人和解）沒有」等語，足徵證人癸○○家人經濟能力不佳，無法為其處理和解事宜。並輔以證
    人乙○○於本院審理時：「（為了癸○○之事，己○○與丙○○如何和解）我們一同出錢的。本來是我要出錢，因我沒
    有錢，道義上我與己○○一同拿錢出來，希望癸○○刑期短
    一點」、「（為何道義）因癸○○剛關出來沒多久又發生這
    件事，因朋友道義上關係，所以幫一下癸○○」、「（你為
    何要出錢）因是很久又很好的朋友」、「（你後來與己○○
    各出多少錢）各出三十萬元」、「（你說與己○○各出資三
    十萬元和解金，是你邀己○○，還是己○○邀你出）是我要
    邀己○○。本來是我出全部，但我能力不足）你分攤之三十
    萬元，是你交己○○，還是己○○交你三十萬）我交給己○○」、「（你有無與己○○討論如何與丙○○或其家屬談和
    解事宜）己○○說他要找人出來談」、「（你要出資幫癸○○和解，有無將你的意思告訴癸○○或其家人）是子○○介
    紹的」、「我不知道。我本來要出資五十萬給丙○○家人，
    後來因能力上我只能出資三十萬，所以我叫己○○自己負責
    其他部分」、「（五十萬和解金是何人去講的）應該是己○○找人去講的」等語，益證為證人癸○○出錢和解一事，非
    單由被告己○○處理，而係證人癸○○之友人共同出資。再
    查被告與證人癸○○有多年相交之情誼，又與證人癸○○於
    都江堰ＫＴＶ飲酒作樂時發生此事端，是以，被告為家境不
    佳且在監執行之證人癸○○出面談論和解事宜，以求證人癸○○另案所涉殺人未遂之案件得以因此獲取較輕之刑期，另
    為證人癸○○於偵審程序中，得以知悉刑事卷證資料，以提
    出更多有利證據調查之聲請，而獲得較佳之辯護資料，亦屬
    人之常情，不得以此遽論被告係為避免證人癸○○供出其乃
    前開槍彈之真正持有人，而有前開和解或聘任辯護人之動機
    。
八、末查，證人癸○○於另案殺人未遂等案件於偵查中及本院一
    審審理時（九十三年度訴字第八０三號）均自承前開槍彈乃
    其所有，從未提及被告乃前開槍彈之真正持有人，經本院審
    理後，以九十三年度訴字第八０三號判決判處證人癸○○「
    未經許可寄藏手槍，處有期徒刑六年二月，併科罰金新臺幣
    五十萬元；又殺人未遂，處有期徒刑六年六月，應執行有期
    徒刑十二年‧‧‧」等情，但證人癸○○不服判決提起上訴
    ，於上訴理由中始提及前開槍彈係被告所交付，並認為持有
    槍彈部分應與殺人未遂部分以牽連犯關係論以一罪，此有臺
    灣高等法院臺南分院九十三年度上訴字第一０一八號九十三
    年十二月二十一日準備程序筆錄一份在卷可按，足徵證人癸○○為求所犯二罪名得以牽連犯關係論以一罪，或依槍砲彈
    藥刀械管制條例第十八條之規定供出上手，而獲得較輕之刑
    期，具有告發前開槍彈乃被告交付者之動機。另深究證人癸○○所涉殺人未遂案件之起因，被害人丙○○與證人癸○○
    並無任何糾紛或仇恨，僅單因被告等人與被害人丙○○之女
    友庚○○於電話中口角，而陪同被告步出都江堰ＫＴＶ大門
    與之理論，在事端未明之情形下，即發生槍擊事件，證人癸○○內心自覺相當無辜及委屈。再者，被告己○○於槍擊案
    發生後，並未給付任何安家費予證人癸○○之女友或家人，
    亦未聘任其屬意之律師，心中亦有不滿，雖證人癸○○可能
    因此背負誣告罪或偽證罪責，然其另案業經判處應執行有期
    徒刑十二年，即使因此再受科刑判決，所應執行之刑度，衡
    情亦相去不遠，自可放手一搏，是以，故其告發本件並為前
    開證述之動機應非單純，又另案經臺灣高等法院台南高分院
    審理後仍認前開槍彈乃證人癸○○寄藏持有，而非被告己○○所交付者，此有前開判決書一份在卷可稽，綜上各節相互
    勾稽，實難單憑證人癸○○之片面告發而遽認被告有公訴人
    所指之犯嫌。
九、綜上所述，公訴人認被告涉犯槍砲彈藥刀械管制條例第七條
    第三項、第四項、第十二條第三項、第四項之罪嫌所憑之證
    據資料，經本院調查證據結果，並不能證明被告有何前開犯
    行，此外，復無其他積極證據可資證明被告確有公訴人所指
    犯行，則按犯罪事實應以證據為其認定基礎，如積極證據不
    足以證明被告犯罪，而依調查所得資料，在一般生活經驗上
    尚非不得另為其他有利被告之推定，本於罪疑惟無之法則，
    即應依法為無罪判決之諭知。
據上論斷，應依刑事訴訟法第三百零一條第一項，判決如主文。
本案經檢察官甲○到庭執行職務。
中　　華　　民　　國　　96　　年　　2 　　月　　16　　日
　　　　　　　　　刑事第四庭    審判長法  官  陳志成
                                　　　法  官  楊佳祥
                                　　　法  官  黃欣怡
以上正本證明與原本無異。
如不服本判決，應於收受送達後10日內向本院提出上訴書狀（應
附繕本）。
　　　　　　　　　　　　　　　　　　　書記官  陳怡吟
中　　華　　民　　國　　96　　年　　2 　　月　　16　　日
